臺灣高等法院臺中分院刑事判決　　　　94年度上訴字第2208號
上　訴　人　臺灣臺中地方法院檢察署檢察官
被　　　告　丙○○
上列上訴人因常業詐欺案件，不服臺灣臺中地方法院94年度訴字
第1783號，中華民國94年8月26日第一審判決（起訴案號：臺灣
臺中地方法院檢察署94年度偵字第6338號），提起上訴，本院判
決如下：
    主  文
原判決撤銷。
丙○○共同以意圖為自己不法之所有，以詐術使人將本人之物交
付為常業，處有期徒刑壹年伍月。扣案如附表一所示之物，均沒
收。
    事  實
一、丙○○因積欠綽號「鐵牛」之李明德（另經檢察官偵查中）
    債務，為清償債務及獲取利益，明知其與李明德2人並無出
    賣車輛之意願，竟與李明德基於共同意圖為自己不法所有，
    以佯稱出售中古車之方式向不特定人詐取財物，並以之為常
    業之犯意聯絡，自民國（下同）93年12月間某日起，先由李
    明德持續透過不知情之成年廣告商而在蘋果日報之分類廣告
    上刊登「42萬廉售白色BMW318」、「78萬廉售白色BMW520」
    、「38萬廉售白色BMW318」及「52萬廉售銀色BMW320」之廣
    告。之後甲○○、己○○、乙○○及戊○○等4人分別因見
    上開報紙刊登之廣告而與李明德、丙○○2人聯絡交易買車
    ，過程詳述如下：
（一）甲○○於93年12月17日，在蘋果日報見「42萬廉售白色
      BMW318」之廣告後，打電話與李明德聯繫買車事宜，丙○○即於93年12月18日，駕駛李明德所交付未懸掛車牌之白
      色BMW318自用小客車1輛，至臺中市○○路與公益路口之
      老虎城購物廣場讓甲○○實車勘查，並於議價後約定以新
      臺幣（下同）420,000元成交，甲○○因而陷於錯誤，依
      約先於同年月19日14時許，在臺中縣中興嶺陸軍軍營前先
      交付20,000元定金及甲○○之身分證1張給丙○○後離去
      ，丙○○俟甲○○離去後再將現金20,000元交予在旁等候
      未出面之李明德，後甲○○又於同年月20日中午某時許，
      與李明德、丙○○一同至臺中市○○路之臺灣土地銀行，
      由丙○○將存摺、印章交予甲○○以取信甲○○後，即藉
      取車為由先行離開，甲○○不疑有他，即由李明德陪同將
      其餘400,000萬元以匯款方式匯入李明德所指定之臺灣土
      地銀行沙鹿分行，戶名「陳清宇」，帳號000000000000號
      之帳戶內，李明德見甲○○匯款後即趁隙離開，惟嗣後李
      明德、丙○○並未將車輛過戶予甲○○。
（二）己○○於94年1月15日，在蘋果日報上見「78萬廉售白色
      BMW520」之廣告後，隨即打電話與李明德聯繫買車事宜，
      經議價後以680,000元成交，並由丙○○駕駛李明德所交
      付之未懸掛車牌之白色BMW520自用小客車1輛，至臺中市
      ○○○路與崇德路口供己○○實車勘查，致己○○陷於錯
      誤，而當場先交付5,000元之定金予丙○○，丙○○俟己○○離去後，即將現金5,000元交予躲在一旁等候之李明
      德，復於同年月17日，在前開同一地點，丙○○與李明德
      接續向己○○謊稱欲共同前往臺中縣沙鹿鎮臺中監理站辦
      理過戶，己○○不疑有他，即將其餘675,000元匯入李明
      德所指定之第一銀行沙鹿分行，戶名「紀俊毅」，帳號為
      00000000000號之帳戶，丙○○與李明德旋即以辦理過戶
      為由駕車離去，嗣後亦未將車輛過戶予己○○。
（三）戊○○於94年1月間某日，在蘋果日報見「38萬廉售白色
      BMW318」之廣告後，打電話與李明德聯繫買車事宜，經議
      價後以380,000元成交，再於同年月20日，由丙○○駕駛
      李明德所交付未懸掛車牌白色BMW318自用小客車1輛至臺
      中市區一處社區公園讓戊○○先實車勘查，致戊○○陷於
      錯誤，而同意另約時間地點交付車款，後戊○○並即依約
      於同年2月2日，至李明德嗣後以電話約定之國道第二高速
      公路西湖休息站處與丙○○、李明德碰面，並當場交付
      100,000元定金及戊○○之身分證1張予李明德，李明德嗣
      後再接續以傳真行車執照方式，向戊○○謊稱車輛已過戶
      於戊○○名下，戊○○不疑有他，即至台新銀行龍潭分行
      將其餘車款280,000元以匯款方式匯入李明德所指定之台
      新商業銀行南屯分行，戶名「劉仕欣」，帳號0000000000
      0000號之帳戶，之後丙○○與李明德即無法聯繫，亦未將
      車輛過戶給戊○○。
（四）乙○○於94年3月31日，見蘋果日報之「52萬廉售銀色BMW
      320」之廣告後，打電話與李明德聯繫買車事宜，議價後
      以350,000元成交，再由丙○○於94年4月1日10時許，駕
      駛其向不知情之莊淑卿所借之銀色BMW320自用小客車1輛
      ，載李明德一同至彰化縣彰化市○○路○段附近之麥當勞
      附近讓乙○○實車勘查，致乙○○陷於錯誤，當場先交付
      現金85,000元，及自乙○○之母林美珠台新銀行存款帳戶
      以自動付款機轉帳匯入100,000元至丙○○與李明德指定
      之彰化銀行南投草屯分行，戶名「林新洋」，帳號000000
      00000000號之帳戶，並交付乙○○母親林美珠之身分證1
      張給丙○○與李明德後，丙○○與李明德隨即以辦理過戶
      為由先後離去，嗣後亦未將車輛過戶給乙○○。
    丙○○與李明德因上開共同詐欺取財行為，共詐得1,665,00
    0元，均以之為常業。嗣因乙○○發現受騙後報警，經警循
    線於94年3月31日晚上8時25分，在臺中市○○區○○路118
    號前查獲丙○○，並扣得如附表一、二所示之物。
二、案經彰化縣警察局彰化分局報請臺灣臺中地方法院檢察署檢
    察官偵查起訴，被告於原審準備程序就被訴事實為有罪之陳
    述，原審合議庭裁定改依簡式審判程序審理。
    理  由
一、訊據被告丙○○對於前揭事實均坦承不諱，核與被害人甲○○、乙○○、己○○、戊○○等人分別於警詢及偵審中指訴
    情節相符，並經吳瑞達、莊淑卿分別於警詢及檢察官偵查中
    證述明確，且有查獲現場照片25張、蘋果日報分類廣告影本
    3份、行車執照影本、贓物認領保管單、匯款帳號摘記、扣
    押物品目錄表、存摺影本及通聯紀錄（含基地臺位置）各1
    份在卷可憑，復有扣案如附表一所示物品可資佐證，被告自
    白核與事實相符，事證明確，其犯行洵堪認定。
二、按刑法所謂「常業」，係指反覆以同種類行為目的之社會活
    動之職業性犯罪言，至其犯罪所得之多寡、是否恃此犯罪為
    惟一之謀生職業，則非所問。經查，被告坦承因積欠債務無
    力清償，始受僱於李明德，並以其參與李明德詐騙所得之報
    酬，先清償所欠李明德之債務完畢後，李明德再實際給付其
    報酬等語，如前所述，足見被告有藉參與李明德對外詐取財
    務為經濟生活之來源，且有藉此為業之共同犯意。核被告丙○○所為，係犯刑法第340條之常業詐欺罪。被告與李明德
    分別多次詐騙被害人己○○、戊○○、甲○○及乙○○等人
    陸續交付約定車款之行為，係各基於同一常業詐欺取財犯意
    下之集合行為，核屬實質上一罪。被告與李明德2人就上開
    犯行具有犯意聯絡及行為分擔，應論以共同正犯。渠等利用
    不知情之成年廣告商將上揭詐騙廣告刊登於報紙上，應論以
    間接正犯。原審認被告罪證明確而予論科，固非無見，惟本
    件被告共詐得款項為1,665,000元，而事後與部分被害人和
    解，僅支付1次50,000元，及匯款20,000元，轉帳還被害人
    15,000元，即僅共支付85,000元，已為被告所是認，被告事
    後所返還款項與詐得款項差距甚大，造成被害人重大損失，
    原審以被告已與被害人達成和解，而為被告緩刑之宣告，即
    有未當。檢察官上訴據此指摘原審判決不當，其上訴為有理
    由，應由本院將原審予以撤銷改判。爰審酌被告年輕力盛，
    卻不思以正當方法賺取錢財，竟為貪圖不法利益而共同參與
    投機詐騙，其犯罪之手段雖稱平和，然對於被害人所造成之
    財產上及精神上損害之情節非輕，其於本件犯罪所居地位，
    及詐騙所得均由李明德取走，又被告犯後雖坦承犯行並與部
    分被害人已達成和解, 惟其事後返還款項85,000元，與詐得
    款項差距甚大等一切情狀，量處如主文第二項所示之刑。扣
    案如附表一所示之物，係共犯李明德所有提供作為被告與李
    明德2人共同詐騙被害人及詐得款項所匯入之帳戶並予以提
    領等犯罪所用之物，此據被告於原審審理時供明在卷，應依
    刑法第38條第1項第2款之規定，宣告沒收之。至扣案如附表
    二所示之物，其中行動電話為被告所有供其日常聯絡所用，
    並非用於本件詐欺取財聯絡被害人所用，扣案如附表二所示
    之己○○、戊○○之國民身分證各為被害人己○○、戊○○
    所有遭詐騙而交付之物，其餘扣案如附表二所示之存摺、印
    章、金融卡及身分證均非被告所有，亦無證據證明係供被告
    與李明德共犯本案所用之物，亦非違禁物，爰不予宣告沒收
    ，併此敘明。
三、據上論斷，應依刑事訴訟法第369條第1項前段、第364條、
    第299條第1項前段，刑法第28條、第340條、第38條第1項第
    2款，判決如主文。
本案經檢察官丁○○到庭執行職務。
中　　華　　民　　國　　94　　年　　12　　月　　27　　日
　　　　　　　　刑事第六庭  審判長法　官　李　文　雄
　　　　　　　　　　　　　　　　　法　官　邱　顯　祥
　　　　　　　　　　　　　　　　　法　官　劉　連　星
上列正本證明與原本無異。
如不服本判決應於收受送達後十日內向本院提出上訴書狀，其未
敘述上訴之理由者並得於提起上訴後十日內向本院補提理由書（
均須按他造當事人之人數附繕本）。
                                  書記官　陳　秀　真
中　　華　　民　　國　　94　　年　　12　　月　　27　　日
附錄：本案論罪科刑法條全文
刑法第340條：
以犯第339條之罪為常業者，處一年以上七年以下有期徒刑，得
併科五萬元以下罰金。
附表一：
┌──┬─────────────┬────┐
│編號│   物    品    名    稱   │數    量│
├──┼─────────────┼────┤
│1   │0000000000號NOKIA行動電話 │1支     │
├──┼─────────────┼────┤
│2   │0000000000號NOKIA行動電話 │1支     │
├──┼─────────────┼────┤
│3   │「林新洋」彰化銀行草屯分行│1本     │
│    │帳號000000000000號帳戶存摺│        │
├──┼─────────────┼────┤
│4   │「紀俊毅」臺灣銀行大雅分行│1本     │
│    │帳號000000000000號帳戶存摺│        │
├──┼─────────────┼────┤
│5   │「林新洋」印章            │1顆     │
├──┼─────────────┼────┤
│6   │「陳清宇」印章            │1顆     │
├──┼─────────────┼────┤
│7   │「紀俊毅」印章            │1顆     │
├──┼─────────────┼────┤
│8   │「紀俊毅」臺灣銀行通用存戶│1份     │
│    │印鑑卡                    │        │
├──┼─────────────┼────┤
│9   │東訊電信易付卡            │1張     │
├──┼─────────────┼────┤
│10  │「林新洋」彰化銀行金融卡  │1張     │
├──┼─────────────┼────┤
│11  │「紀俊毅」臺灣銀行金融卡  │1張     │
├──┼─────────────┼────┤
│12  │劉仕欣國民身分證          │1張     │
└──┴─────────────┴────┘
附表二：
┌──┬─────────────┬────┐
│編號│   物    品    名    稱   │數    量│
├──┼─────────────┼────┤
│1   │「黃信文」上海銀行東臺南分│1本     │
│    │行存摺                    │        │
├──┼─────────────┼────┤
│2   │「林高獄」板信銀行高雄分行│1本     │
│    │存摺                      │        │
├──┼─────────────┼────┤
│3   │「李彬碩」臺中市第二信用合│1本     │
│    │作社向上分社存摺          │        │
├──┼─────────────┼────┤
│4   │「陳清宇」中國商銀沙鹿分行│1本     │
│    │存摺                      │        │
├──┼─────────────┼────┤
│5   │「黃仕杰」中國信託商銀文心│1本     │
│    │分行存摺                  │        │
├──┼─────────────┼────┤
│6   │「陳嬌慈」新竹商銀北屯分行│1本     │
│    │存摺                      │        │
├──┼─────────────┼────┤
│7   │「邱麟竣」中國信託商銀中壢│1本     │
│    │分行存摺                  │        │
├──┼─────────────┼────┤
│8   │己○○國民身分證          │1張     │
├──┼─────────────┼────┤
│9   │戊○○國民身分證          │1張     │
├──┼─────────────┼────┤
│10  │黃仕杰國民身分證影本      │1張     │
├──┼─────────────┼────┤
│11  │李彬碩印章                │1顆     │
├──┼─────────────┼────┤
│12  │黃仕杰印章                │1顆     │
├──┼─────────────┼────┤
│13  │邱麟竣印章                │1顆     │
├──┼─────────────┼────┤
│14  │林崇嶽印章                │1顆     │
├──┼─────────────┼────┤
│15  │陳嬌慈印章                │1顆     │
├──┼─────────────┼────┤
│16  │黃信文印章                │1顆     │
├──┼─────────────┼────┤
│17  │中國信託商銀信用卡        │2張     │
├──┼─────────────┼────┤
│18  │中國國際商銀信用卡        │1張     │
├──┼─────────────┼────┤
│19  │聯邦銀行信用卡            │1張     │
├──┼─────────────┼────┤
│20  │上海商業儲蓄銀行金融卡    │1張     │
├──┼─────────────┼────┤
│21  │華南銀行金融卡            │1張     │
├──┼─────────────┼────┤
│22  │板信商銀金融卡            │1張     │
├──┼─────────────┼────┤
│23  │中國信託商銀金融卡        │1張     │
└──┴─────────────┴────┘
　　　　　　　　　　　　　　　　　　　　　　　　　　　Ｆ
